【裁判字號】    90,自,470
【裁判日期】    920410
【裁判案由】    詐欺
【裁判全文】
臺灣板橋地方法院刑事判決                            九十年度自字第四七０號
    自訴人  丁○○
    擔  當
    自訴人  臺灣板橋地方法院檢察署檢察官
    被  告  乙○○
右列被告因詐欺案件，經自訴人提起自訴，本院判決如左：
    主  文
乙○○意圖為自己不法之所有，以詐術使人將本人之物交付，處有期徒刑陸月，如易
科罰金，以參佰元折算壹日。緩刑貳年。
    事  實
一、乙○○於民國九十年五月十六日，明知其經濟狀況不佳，無償債能力，竟意圖為
    自己不法之所有，在桃園縣龜山鄉○路村○○路○段八三四號丁○○住處，以公
    司擴廠需款週轉為由，向丁○○商借款項應急，並持票號 BC0000000號、票載日
    期九十年十一月十五日、面額新臺幣（下同）二百萬元、發票人丙○○、付款人
    彰化商業銀行民生分行之支票一紙在其後背書，並書立借款切結書一紙交丁○○
    收執，使丁○○不疑有他陷於錯誤，簽發其在美商花旗銀行桃園分行第00000000
    00號甲存帳戶，票號0000000 號、面額一百五十萬元之支票一紙，由其妻周承賢
    背書取款後交付乙○○。詎上開客票屆期經丁○○持向台灣中小企業銀行提示交
    換，卻因存款不足拒絕往來戶遭退票，而乙○○復不知去向，使丁○○追討無著
    始知受騙。
二、案經丁○○提起自訴。
    理  由
一、訊據被告乙○○矢口否認前揭犯行，辯稱：伊未向丁○○借款，係向丁○○之朋
    友「阿英」（即甲○○）借款，伊有拿房子給甲○○設定抵押，後來甲○○帶丁○○來說要向伊買房子，賣房子的錢可以還債，甲○○對伊的債權便轉到丁○○
    身上，卷附切結書不是伊寫的，當初在切結書上簽名時，該紙切結書係空白的，
    伊不認識丙○○，丙○○之支票亦非伊拿出來的，係丁○○拿出來要伊背書，當
    時該張支票之到期日是空白的，當天共簽二張支票，另一張支票發票人不是丙○○，面額好像也是二百萬元，伊無詐欺丁○○之行為云云。
二、然查前揭事實，業據自訴人丁○○於本院審理時指訴甚明稱：被告於九十年五月
    初某日，至伊桃園縣龜山鄉○路村○○路○段八三四號住處，以公司擴廠需款週
    轉為由，欲向伊借款二百萬元，並持票號 BC0000000號、票載日期九十年十一月
    十五日、面額新臺幣（下同）二百萬元、發票人丙○○、付款人彰化商業銀行民
    生分行之支票一紙背書後交給伊擔保，因伊當時手頭上可用資金僅約一百五十萬
    元，故先簽發伊在美商花旗銀行桃園分行第0000000000號甲存帳戶，票號000000
    0 號、面額一百五十萬元之支票一紙，由伊妻周承賢背書取款後交付被告，伊妻
    並寫一份借款切結書給被告簽名，待被告交付之上開客票屆期經持向台灣中小企
    業銀行提示交換，卻因存款不足拒絕往來戶遭退票，而被告亦不知去向，致伊追
    討無著等語。並有自訴人所提之花旗銀行自訴人甲存帳戶綜合月結單、被告簽名
    之切結書、上開發票人丙○○之支票正反面與退票理由單、九十年十一月二十八
    日桃園郵局六支局第一０九號存證信函等影本各一件附卷可稽。被告亦自承切結
    書上之簽名及支票上金額、背書等均係伊之筆跡無誤。復有本院向花旗銀行函調
    自訴人所簽發之上開一百五十萬元支票正反面影本在卷足憑。
三、次經本院函查丙○○於彰化商業銀行民生分行第00000000000000號支票帳戶交易
    明細，該帳戶於九十年四月二日起陸續退票，嗣於九十年五月二十五日列為拒絕
    往來戶，有該銀行九十一年一月十五日彰民生字第０一二四號函及所附退票明細
    在卷可查。
四、又查證人甲○○於本院訊問時證稱：被告開公司，於八十八年間開始向伊借錢，
    有就二百九十萬元借款部分寫借據，另又以客票向伊借錢，總共向伊借款四百多
    萬元，伊係私下借被告，不敢讓伊夫知道，當初被告有拿桃園縣龜山鄉○○路的
    房地設定抵押給伊，但該房地已先設定給銀行，伊係後順位，拿不到錢，被告欠
    伊之借款迄今未還，當初伊係經由伊夫之朋友那邊認識被告，起先是被告之妻出
    面向伊借，後來才是被告與伊簽借款合約，被告桃園龜山的房子是登記在他妻子
    名下，伊不認識丁○○，亦不認識丙○○，不知被告拿丙○○支票向丁○○借款
    之事等語（見本院九十一年十二月五日、九十二年二月十一日、二月二十七日訊
    問筆錄）。
五、復經本院向桃園地政事務所函調桃園縣龜山鄉○○段第一０五九地號（重測前為
    塔寮坑段尖山外小段第三四之八地號）土地及其上第二六一一建號（重測前為第
    五五四０建號）建物（門牌號碼：桃園縣龜山鄉○○路一段二四一巷一弄號七樓
    ）登記謄本，所有權人係陳阿麗（即被告之妻），於八十七年六月二十二日設定
    最高限額抵押權四百二十萬元給聯邦商業銀行，嗣於八十八年八月四日復設定最
    高限額抵押權一百萬元給游鎮岩（即甲○○之夫），有登記謄本、土地登記申請
    書、買賣所有權移轉契約書、抵押權設定契約書等在卷可參。被告對其向甲○○
    借款情事並不否認，並有其於本院訊問時庭提於八十八年八月二日與證人甲○○
    書立之借款合約書影本一件可考。以被告向證人甲○○借款及設定第二順位抵押
    權之時間，距本案自訴人所指之借款時間已相隔一年九月有餘，客觀上二筆借款
    間有何關聯性？似乏證據證明。且自訴人與證人甲○○均否認有何被告所稱之由
    自訴人向被告購買房地，以價金償還被告欠甲○○之借款情事。而被告於本院訊
    問時自承當時已向聯邦商業銀行借款三百餘萬元（見本院九十二年一月九日訊問
    筆錄），加上欠甲○○之四百多萬元借款，自訴人是否尚有向被告購買該房地之
    實益，實不無疑問。而被告復始終未能就其所辯稱甲○○如何將部分債權讓與給
    自訴人之事實，舉證以實其說，其所辯尚難採信。
六、至被告所舉證人康福田雖於本院訊問時證稱：被告係伊老闆，丁○○要向被告買
    迴龍的房子，伊在場，丁○○拿票子出來要被告簽，是什麼票子伊沒看清楚，金
    額亦不知道，只看到是票子，不知道是本票還是支票，那天是在被告迴龍家中云
    云（見本院九十一年九月五日訊問筆錄）。縱證人康福田所言自訴人欲向被告購
    屋屬實，然此與被告向甲○○借款之事實間有何關聯性，康福田之證詞並不足以
    證明，且證人康福田又未能清楚確認被告所簽者是否即係系爭丙○○之客票，是
    康福田所言，尚不足以推翻前開事證。本件事證明確，被告犯行堪予認定。
七、核被告乙○○所為，係犯刑法第三百三十九條第一項之詐欺罪。爰審酌被告持無
    法兌現之支票向自訴人詐借款項，其犯罪之動機、目的、手段、所生損害、及犯
    罪後已與自訴人達成還款之和解（見本院卷附和解書）等一切情狀，量處如主文
    所示之刑，並諭知易科罰金之折算標準，以示懲儆。末查被告前未曾受有期徒刑
    以上刑之宣告，有臺灣高等法院被告全國前案紀錄表、臺灣高等法院檢察署刑案
    紀錄簡覆表各一件在卷可查，其因一時誤念觸犯刑章，本院念其犯罪後已與自訴
    人達成和解分期還款，經本案罪刑宣告，當知警惕，而無再犯之虞，因認對其所
    宣告之刑，以暫不執行為適當，爰併宣告緩刑二年，以啟自新。
八、末按非告訴或非請求乃論之罪，自訴人經合法傳喚，無正當理由不到庭者，得不
    待其陳述而為判決。前項情形，法院認為有必要者，得通知檢察官擔當訴訟。刑
    事訴訟法第三百三十一條第一項、第二項定有明文。查本案自訴人丁○○於九十
    二年三月十三日到庭後，經本院面告審理期日定於同年三月二十七日下午三時十
    五分，其經合法通知無正當理由未於審理期日到庭，爰依上開規定通知檢察官擔
    當訴訟，附此敘明。
據上論斷，應依刑事訴訟法第三百四十三條、第三百三十一條第二項、第二百九十九
條第一項前段，刑法第三百三十九條第一項、第四十一條第一項、第七十四條第一款
，罰金罰鍰提高標準條例第一條前段、第二條，判決如主文。
中      華      民      國        九  十  二    年    四    月    十    日
                                          臺灣板橋地方法院刑事第四庭
                                              法  官      談      虎
右正本證明與原本無異。
如不服本判決，應於判決送達後十日內，向本院提出上訴狀。
                                              書記官      陳  君  偉
中      華      民      國        九  十  二    年    四    月    十    日
附錄本案論罪科刑法條全文：
刑法第三百三十九條
  意圖為自己或第三人不法之所有，以詐術使人將本人或第三人之物交付者，處五年
  以下有期徒刑、拘役或科或併科一千元以下罰金。
  以前項方法得財產上不法之利益或使第三人得之者亦同。
  前二項之未遂犯罰之。


司法院資訊處製作；財團法人民間司法改革基金會備份。
